【裁判字號】    91,訴,1511
【裁判日期】    920515
【裁判案由】    地價稅
【裁判全文】
臺北高等行政法院判決                            九十一年度訴字第一五一一號
                              .
    原      告  乙○○○
    兼右一人
    訴訟代理人  甲○○
    原      告  丙○○
    訴訟代理人  戊○○
    被      告  臺北市稅捐稽徵處
    代  表  人  丁○○處長）.
    訴訟代理人  己○○
右當事人間因地價稅事件，原告不服台北市政府中華民國九十一年三月六日府訴字第
○九○一七九○六五○一號、九十一年三月六日府訴字第○九○一七九○六六○一號
、九十一年三月七日府訴字第○九○一七九○六七○一號訴願決定，提起行政訴訟。
本院判決如左：
    主  文
原告之訴駁回。
訴訟費用由原告負擔。
    事  實
一、事實概要：原告三人所有台北市○○區○○段二小段六十地號持分土地，坐落該
    土地上之建物係屬台北市○○區○○路三十九巷至四十七巷林口社區，前因地盤
    受損無法使用，由林口社區受災戶自救會（台北市中正區）申請減免地價稅，經
    被告機關中正分處於民國（以下同）八十四年八月十日以北市稽中正乙字第二一
    五八一號函核准自八十四年起免徵地價稅在案，嗣經林口社區管理委員會以該委
    員會為起造人就系爭土地向本府工務局申請建築，經台北市政府工務局於八十九
    年一月七日核發八九建字第０一二號建造執照，被告機關中正分處審認系爭土地
    已有供建築使用之情事發生，其地價稅減免原因業已消滅，遂於九十年九月二十
    一日以北市稽中正乙字第九０九０五五五三九四號書函通知原告略以：「主旨：
    台端所有左列土地因已核發建照（造）執照（八九建字第０一二號）致原核定適
    用特別稅率（減免）之原因消滅，應自九十年期起改按一般稅率恢復課稅，嗣後
    如再適用特別稅率課稅，應另行申請，請查照。‧‧‧」等語，原告三人不服，
    提起訴願，均遭駁回，原告等猶不甘服，乃向本院提起行政訴訟。
二、兩造聲明：
  (一)原告聲明：訴願決定及原處分均撤銷。
  (二)被告聲明：駁回原告之訴。訴訟費用由原告負擔。
三、兩造之爭點：
    本件原告並非房屋起造人身份，有無都市更新條例第四十六條第一項第一款應免
    徵地價稅之適用？
甲、原告主張：
  (一)林口社區管理委員會採用「都市更新」與「土地法」部分條文，未得原告等同意
    ，向土地銀行古亭分行貸款數億，強行蓋屋。九十一年三月底將召開第十六次「
    林口社區委員會」，提議將原告等之房屋變更起造人於律師或他人名下，使原告
    等增加費用，無屋之實，不言可喻。
  (二)而今林口社區管理委員會獲得建照，原告等並不具起造人身份，仍然無屋，尚且
    成為被告，律師費、訴訟費已不堪負荷，故目前不能恢復課徵地價稅。
  (三)又根據都市更新條例第四十六條第一項第一款：「‧‧‧更新土地無法使用免徵
    地價稅‧‧‧。」原告等目前不僅無屋，而且非房屋起造人身份，若幸而為房屋
    起造人身份，都市更新尚未完成，地價稅依然未到開徵之時。
乙、被告主張：
  (一)原告等所有坐落台北市○○區○○段二小段六十地號持分土地，坐落該土地上之
    建物係屬台北市○○區○○路三十九巷至四十七巷林口社區，前因地盤受損無法
    使用，由林口社區受災戶自救會（台北市中正區）申請減免地價稅，經被告機關
    所屬中正分處以八十四年八月十日北市稽中正乙字第二一五八一號函核准自八十
    四年起免徵地價稅在案，嗣經林口社區管理委員會以該委員會為起造人就系爭土
    地向台北市政府工務局申請建築，經該局於八十九年一月七日核發八九建字第○
    一二號建造執照，被告機關所屬中正分處審認系爭土地已有供建築使用之情事發
    生，其地價稅減免原因業已消滅，乃以書函通知原告等系爭土地應自九十年期起
    改按一般用地稅率恢復課稅，此有系爭土地建造執照影本附卷可稽，洵屬有據。
  (二)原告三人主張根據「都市更新條例」第四十六條第一項第一款，若渠等為房屋起
    造人身份，都市更新尚未完成，地價稅依然未到開徵之時乙節，惟查系爭土地經
    被告機關以九十年十月二十二日北市稽法乙字第九○六五四三四九○○號函詢台
    北市政府都市發展局系爭土地有無都市更新條例第四十六條規定免徵或減半課徵
    地價稅之適用，經該局以九十年十一月一日北市都四字第九○二二六四一二○○
    號函復略以：「說明：二、旨揭基地係由林口社區管理委員會擬具都市更新事業
    計畫，依本府八十二年九月十七日修正之臺北市都市更新實施辦法程序辦理，本
    府並於八十八年四月九日府都四字第八八○二○六○九○○號函核准實施都市更
    新事業計畫在案；查並非依都市更新條例規定程序辦理，故不適用該條例第四十
    六條規定免徵或減半課徵地價稅。」是原核定洵無違誤。本件被告答辯機關原處
    分揆諸首揭法條及財政部函釋規定並無不合，訴願決定遞予維持，亦無不合，敬
    請駁回原告之訴。
    理    由
一、本件係原告三人所有台北市○○區○○段二小段六十地號持分土地，坐落該土地
    上之建物係屬台北市○○區○○路三十九巷至四十七巷林口社區，前因地盤受損
    無法使用，由林口社區受災戶自救會申請減免地價稅，經被告機關中正分處核准
    自八十四年起免徵地價稅；嗣林口社區管理委員會以該委員會為起造人就系爭土
    地向本府工務局申請建築，經台北市政府工務局於八十九年一月七日核發八九建
    字第０一二號建造執照，被告機關中正分處爰認系爭土地已有供建築使用之情事
    發生，其地價稅減免原因業已消滅，遂於九十年九月二十一日書函通知原告，自
    九十年期起改按一般稅率恢復課稅。原告則主張林口社區管理委員會獲得建照，
    原告等並不具起造人身份，仍然無屋；且依都市更新條例第四十六條第一項第一
    款之規定「‧更新土地無法使用免徵地價稅‧。」，原告等目前不僅無屋，而且
    非房屋起造人身份，自不應課徵地價稅云云，資為抗辯。
二、經查：
  (一)依土地稅減免規則第十二條規定：「因山崩、地陷、流失、沙壓等環境限制及技
    術上無法使用之土地，或在墾荒過程中之土地，地價稅或田賦全免。」，本件原
    告三人所有坐落台北市○○區○○段二小段六十地號持分土地，坐落該土地上之
    建物係屬台北市○○區○○路三十九巷至四十七巷林口社區，前因地盤受損無法
    使用，由林口社區受災戶自救會申請減免地價稅，經被告機關所屬中正分處以八
    十四年八月十日北市稽中正乙字第二一五八一號函核准自八十四年起免徵地價稅
    ，自屬有據。
  (二)系爭土地嗣經林口社區管理委員會以該委員會為起造人就系爭土地向台北市政府
    工務局申請建築，經該局於八十九年一月七日核發八九建字第○一二號建造執照
    ，有建造執照申請書一紙及台北市政府工務局所蓋發照章附卷足憑；按土地稅減
    免規則第二十四條第一項後段規定：「減免原因消滅，自次年（期）恢復徵收。
    」；查本件系爭土地既已可供建築使用，揆諸上開規則規定，其地價稅減免原因
    即已消滅，被告機關以書函通知原告三人就系爭土地應自九十年期起改按一般用
    地稅率恢復課稅，依法自屬有據。
  (三)台北市政府都市發展局於九十年十一月一日以北市都四字第九○二二六四一二○
    ○號函載以：「‧‧，二、旨揭基地係由林口社區管理委員會擬具都市更新事業
    計畫，依本府八十二年九月十七日修正之臺北市都市更新實施辦法程序辦理，本
    府並於八十八年四月九日府都四字第八八○二○六○九○○號函核准實施都市更
    新事業計畫在案；查並非依都市更新條例規定程序辦理，故不適用該條例第四十
    六條規定免徵或減半課徵地價稅。」等語，有該函附原處分卷足憑。是以原告主
    張依都市更新條例第四十六條第一項第一款之規定，渠等目前不僅無屋，而且非
    房屋起造人身份，不應課徵地價稅等語，尚難可採。
三、綜上所述，原告三人所有系爭土地既已領得建造執照，並已實際建築；是以系爭
    土地原以地盤受損無法使用之減免地價稅事由即已消滅，且系爭土地既屬已規定
    地價之土地，被告機關認本件系爭土地地價稅減免原因消滅，爰以書函通知原告
    三人應自九十年期起適用一般用地稅率恢復課徵地價稅之處分，依法並無不合，
    訴願決定予以維持，亦無違誤。原告徒執前詞，聲請撤銷原處分及訴願決定，為
    無理由，應予駁回。
四、本件事證已臻明確，兩造其餘攻擊或防禦方法，已與本院判決結果無涉，爰毋庸
    一一論列，併此敘明。
據上論結，本件原告之訴為無理由，爰依行政訴訟法第九十八條第三項前段，判決如
主文。
中    華    民    國    九十二      年      五        月      十五      日
              臺 北 高 等 行 政 法 院   第 七 庭
                             審 判 長 法  官  鄭  小  康
                                      法  官  林  金  本
                                      法  官  黃  秋  鴻
右為正本係照原本作成。
如不服本判決，應於送達後二十日內，向本院提出上訴狀並表明上訴理由，如於本判
決宣示後送達前提起上訴者，應於判決送達後二十日內補提上訴理由書（須按他造人
數附繕本）。
中    華    民    國    九十二      年      五        月      十五      日
                                        書 記 官  王琍瑩


司法院資訊處製作；財團法人民間司法改革基金會備份。
